臺灣嘉義地方法院刑事判決　　　　　　100年度簡上字第129號
上　訴　人
即　被　告　陳明光
指定辯護人　張巧妍律師
上列上訴人即被告因竊盜案件，不服本院朴子簡易庭中華民國10
0年7月15日100年度朴簡字第219號第一審簡易處刑判決（臺灣嘉
義地方法院檢察署檢察官聲請簡易判決處刑書案號：100年度偵
字第2153號），本院管轄之第二審合議庭判決如下：
    主  文
上訴駁回。
陳明光緩刑貳年。
    犯 罪 事 實
一、陳明光於民國100年3月2日下午2時許，騎乘車牌號碼327-HE
    W號重型機車，行經嘉義縣六腳鄉正義村中溝2之11號前時，
    見洪美援所有之車牌號碼050-EJZ號重型機車停放路旁，無
    人看守，竟萌生為自己不法所有之意圖，將自己騎乘之機車
    停放路邊，徒手打開洪美援機車置物箱，竊取洪美援所有之
    皮包乙只（內有國民身分證、健保卡、農會存摺1本、現金
    新臺幣〔下同〕47,800元等物），得手後並將皮包置於其所
    騎乘前開機車之擋風玻璃上，騎乘機車離去現場。惟旋即為
    洪美援發現報警處理，嗣經警調閱路口監視錄影畫面而循線
    查悉上情。
二、案經洪美援訴由嘉義縣警察局朴子分局報請臺灣嘉義地方法
    院檢察署檢察官偵查後，聲請簡易判決處刑。
    理  由
一、按「最輕本刑為三年以上有期徒刑或高等法院管轄第一審案
    件或被告因智能障礙無法為完全之陳述，於審判中未經選任
    辯護人者，審判長應指定公設辯護人或律師為其辯護；其他
    審判案件，低收入戶被告未選任辯護人而聲請指定，或審判
    長認有必要者，亦同」刑事訴訟法第31條第1項定有明文。
    查辯護制度之本質係因被告無論在法律知識層面，或在接受
    調查、被追訴之心理層面，相較於具有法律專業知識、熟悉
    訴訟程序之檢察官均處於較為弱勢之地位。因此，訴訟程序
    之進行非僅強調當事人形式上之對等，尚須有強而有力之辯
    護人協助被告，以確實保護其法律上利益，監督並促成刑事
    訴訟正當程序之實現。本件上訴人即被告（以下稱被告）陳
    明光所涉犯竊盜罪嫌，並非強制辯護案件，其因罹患上齒齦
    惡性腫瘤而於財團法人天主教聖馬爾定醫院接受口腔腫瘤切
    除手術等情，有該院診斷證明書可佐，然於本院審理中，被
    告雖無法以言詞自由陳述，惟被告意識清晰，能以簡易手勢
    或書寫方式溝通，是被告足以識別接受審判、訊問之意義，
    並能核對電腦螢幕所記載筆錄正確之情形，然囿於被告健康
    狀況恐有影響其完全陳述之虞，從而由本院依前開規定為被
    告指定辯護人，以保障其權利，合先敘明。
二、訊據被告陳明光對於前開犯罪事實於本院審理時，坦承不諱
    ，核與證人即被害人洪美援於警詢及偵查中證述明確（參警
    卷第9頁至第13頁、交查卷第10頁至第12頁）；此外，復有
    路口監視錄影翻拍畫面照片及現場照片各2張、指認犯罪嫌
    疑人紀錄表、現場圖各1份在卷可稽（參警卷第14頁至第16
    頁、偵查卷第12頁、交查卷第13頁至第15頁），堪認被告前
    揭自白與事實相符而足採信。本件事證已臻明確，被告犯行
    已堪認定，應予依法論科。
三、論罪科刑之法律適用
  (一)核被告所為，係犯刑法第320條第1項之竊盜罪。原審認被告
    犯行明確，依刑事訴訟法第449條第1項前段、第454條第2項
    ，刑法第320條第1項、第41條第1項前段，刑法施行法第1條
    之1第1項、第2項前段，審酌刑法第57條各款之情狀，就被
    告之犯行，量處有期徒刑4月，並諭知易科罰金之折算標準
    ，其認事用法均無不當，量刑亦甚妥適。至被告上訴意旨原
    否認犯行，嗣於本院審理期日坦承上開犯罪事實，並與被害
    人達成和解，且如數給付賠償金額，請求從輕量刑。而按關
    於刑之量定，係實體法上賦予法院得為自由裁量之事項，倘
    其未有逾越法律所規定之範圍，或濫用其權限，即不得任意
    指摘為違法，以為上訴之理由（最高法院75年台上字第7033
    號判例意旨參照）。被告雖就原審法院適法範圍裁量權之行
    使為爭執，惟原審量定刑期，已審酌被告犯罪之動機、目的
    、手段、被害人所受損害等一切情狀，而判處被告有期徒刑
    4月，並諭知易科罰金之折算標準，並未逾越客觀上之適當
    性、必要性及相當性之比例原則，核屬妥適。綜上，本件原
    審判決認事用法及量刑既均無違誤瑕疵可指，本案被告上訴
    自無理由，應予駁回。
  (二)又被告未曾受有期徒刑以上刑之宣告（被告固前於95年間因
    竊盜案件受徒刑之宣告，惟經宣告緩刑，且緩刑期滿，緩刑
    之宣告未經撤銷，其刑之宣告已失其效力），有臺灣高等法
    院被告前案紀錄表可按，其因一時失慮，偶罹刑典，事後已
    坦承犯行，且與被害人達成和解，並給付賠償金額，而徵得
    被害人原諒，此有和解書乙紙存卷可參，復已於100年11月2
    4日向檢察官指定之財團法人雙福社會福利慈善事業基金會
    附設嘉義市私立晨光智能發展中心捐款20,000元，亦有郵政
    跨行匯款申請書1紙附卷可憑，已見其深具悔意，是被告經
    此偵、審教訓後，當知所警惕，被害人亦以書面表示不反對
    被告為緩刑宣告，本院認尚無逕對被告施以短期自由刑之必
    要，為期其能有效回歸社會，故原審對被告宣告之刑，以暫
    不執行為適當，爰依刑法第74條第1項第1款規定，併予宣告
    緩刑2年，以啟自新。
據上論斷，應依刑事訴訟法第455 條之1 第1 項、第3 項、第36
8條，刑法第74條第1項第1款，判決如主文。
本案經檢察官楊騏嘉到庭執行職務。
中    華    民    國   100    年    11    月    30    日
              刑事第一庭  審判長法  官  蘇清水
                                法  官  黃鏡芳
                                法  官  呂美玲
上列正本證明與原本無異。
本件不得上訴。
中    華    民    國   100    年    11    月    30    日
                                書記官  洪敏芳